臺灣士林地方法院民事判決　　　　　　　　　　　　九十二年度訴字第一三三三號
　　原　　　告　丙○○
　　　　　　　　參高企業股份有限公司
　　兼　　　右
　　法定代理人　丁○○
　　原　　　告　己○○
　　共　　　同
　　訴訟代理人　林文淵律師
　　複　代理人　乙○○
　　被　　　告　戊○○
　　訴訟代理人　甲○○
右當事人間債務人異議之訴等事件，本院於民國九十三年一月十六日言詞辯論終結，
並判決如下：
    主    文
本院九十二年度執字第三八二四號強制執行事件中，命原告丙○○、參高企業股份有
限公司應自坐落台北縣淡水鎮○○○段瓦坑小段十三之二、十三之三、十三之十一
、九之三地號土地上，門牌號碼為台北縣淡水鎮水頭四十二號廠房，如附圖所示甲
、乙、丙、丁部分遷出，原告丙○○應將坐落台北縣淡水鎮○○○段瓦坑小段十三
之二、十三之三、十三之十一、九之三地號土地上，門牌號碼為台北縣淡水鎮水頭
四十二號廠房，如附圖所示甲、乙、丙、丁部分拆除，將占用土地返還被告，以及原
告丙○○、參高企業股份有限公司應自民國九十二年九月十六日起至拆除如附圖所示
甲、乙、丙、丁部分之日止，按月給付被告新台幣壹萬元部分之強制執行程序，均應
予撤銷。
原告其餘之訴駁回。
訴訟費用由被告負擔五分之四，餘由原告負擔。
    事實及理由
一、本件原告起訴主張：緣被告請求原告丙○○、參高企業股份有限公司（以下簡稱
    ：參高公司）拆屋還地等事件，雖經鈞院八十九年訴字第二００號民事判決、臺
    灣高等法院八十九年度上字第一一一七號民事判決及最高法院九十二年度台上字
    第二二號民事判決確定，並經被告聲請由鈞院九十二年度執字第三八二四號強執
    行事件進行強制執行中。然查：坐落台北縣淡水鎮○○○段瓦坑小段十三之二
    、十三之三、十三之十一及九之三地號土地（以下簡稱：系爭土地），已於九十
    二年九月十二日經原告丁○○、己○○於鈞院民事執行處強制執行拍賣程序中得
    標買受，並於九十二年九月二十六日為所有權登記，且原告丙○○及參高公司使
    用系爭土地，已取得現所有權人即原告丁○○、己○○之同意，自屬有權使用。
    至於前揭確定判決命原告丙○○、參高公司應自八十八年九月一日起至拆除如附
    圖所示甲、乙、丙、丁部分之日止，按月給付被告新台幣（下同）一萬元部分，
    亦因系爭土地於九十二年九月十二日由原告丁○○、己○○拍定取得，而僅得算
    至九十二年九月十二日止計四十八個月又十二日。而除其中二十萬元損害賠償金
    ，係以前所交付之押租金二十萬元抵銷外，因被告很難溝通，已逕將二十八萬元
    辦理清償提存於鈞院提存所，所餘十二日損害賠償則願於訴訟中當場給付被告。
    據上，被告原基於系爭土地所有權人之地位，依民法第七百六十七條之法律關係
    ，請求原告丙○○及參高公司自系爭土地上所坐落台北縣淡水鎮水頭四十二號
    建物（以下簡稱：系爭建物）如附圖所示甲、乙、丙、丁部分遷出並拆除之，以
    返還所占用土地，及自八十八年九月一日起至拆除系爭建物如附圖所示甲、乙、
    丙、丁部分之日止，按月給付被告一萬元，已無理由。至於系爭土地上所坐落系
    爭建物乃原告丙○○所重建，且依訴外人甲○○與原告丙○○就系爭建物所簽訂
    租賃契約之約定，應屬原告丙○○所有，此復經前揭確定判決認定屬實。則被告
    抗辯：系爭建物為伊所有，如原告同意返還，即不請求拆屋還地云云，自屬無稽
    。爰依強制執行法第十四條、十五條之規定，由原告丙○○、參高公司提起債務
    人異議之訴，由原告丁○○、己○○提起第三人異議之訴，以排除強制執行等語
    ；並聲明：鈞院九十二年度執字第三八二四號事件所為強制執行程序應予撤銷。
二、被告則以：鈞院九十二年度執字第三八二四號強制執行程序之執行名義，係經鈞
    院八十九年度訴字第二００號、臺灣高等法院八十九年度上字第一一一七號、及
    最高法院九十二年度台上字第二二號民事判決確定而取得。原告雖以系爭建物所
    坐落之系爭土地已為原告丁○○、己○○於法院強制執行拍賣程序中得標拍定，
    並完成土地移轉登記手續，原告丙○○、參高公司則經所有權人即原告丁○○、
    己○○同意使用系爭土地為由，提起本訴。惟查：系爭建物自六十九年以前即為
    被告所有，原告並非系爭建物之所有權人，自無權提起執行異議之訴，是本件原
    告起訴自有當事人不適格之違法。又系爭土地雖已遭拍賣而非被告所有，然其上
    坐落系爭建物既仍為被告所有，如原告同意將該建物返還被告，被告即同意原告
    毋需依前揭確定判決執行拆屋還地。至於損害賠償部分，因原告丙○○就系爭建
    物所簽訂租賃契約之出租人為訴外人甲○○，則原告主張：得以押租金二十萬元
    之返還請求權抵銷被告基於確定判決之損害賠償債權，於法即有未合。另原告並
    未將賠償金二十八萬元給付被告，即逕行辦理提存，致全數遭銀行另案扣押，被
    告自無法受償分文。況依前揭確定判決，原告丙○○及參高公司應給付被告至系
    爭建物如附圖所示甲、乙、丙、丁部分拆除之日止之損害賠償，則被告自得拒絕
    原告任意為一部清償。爰請依民事訴訟法第二百九十四條第一項第三款之規定，
    裁定駁回原告之訴云云，資為抗辯；並聲明：原告之訴駁回。
三、按執行名義成立後，如有消滅或妨礙債權人請求之事由發生，債務人得於強制執
    行程序終結前，向執行法院對債權人提起異議之訴，如以裁判為執行名義時，其
    為異議原因之事實發生在前訴訟言詞辯論終結後者，亦得主張之；又第三人就執
    行標的物有足以排除強制執行之權利者，得於強制執行程序終結前，向執行法院
    對債權人提起異議之訴，如債務人亦否認其權利時，並得以債務人為被告，強制
    執行法第十四條、第十五條分別定有明文。查本件原告丙○○、參高公司乃本院
    九十二年度執字第三八二四號強制執行事件之債務人，且該案強制執行程序尚未
    終結乙節，已經本院調取該案卷證查核無誤，並有相關影卷存卷可參；則渠等主
    張：於被告所憑聲請強制執行之執行名義成立後，有消滅及妨礙債權人即被告請
    求之事由發生；以及原告丁○○、己○○主張：於強制執行程序終結前，就執行
    標的物有足以排除強制執行之權利等情，而分別提起本件債務人及第三人異議之
    訴，揆諸前揭規定，其當事人自屬適格，合先敘明。
四、經查：有關被告以本院八十九年訴字第二００號民事判決、臺灣高等法院八十九
    年度上字第一一一七號民事判決及最高法院九十二年度台上字第二二號民事確定
    判決，向本院民事執行處聲請分本院九十二年度執字第三八二四號拆屋還地等事
    件為強制執行，請求原告丙○○、參高公司自系爭土地上所坐落系爭建物如附圖
    所示甲、乙、丙、丁部分遷出並拆除後，將所占用系爭土地返還被告（以下簡稱
    ：拆屋還地部分），及請求原告丙○○及參高公司應自八十八年九月一日起至拆
    除前揭建物如附圖所示甲、乙、丙、丁部分之日止，按月給付被告一萬元（以下
    簡稱：損害賠償部分）；惟原屬被告所有之系爭土地已因另案即本院九十年度執
    字第八一０七號清償借款強制執行事件進行拍賣，由原告丁○○及己○○得標拍
    定，並於九十二年九月十六日領得不動產權利移轉證書，復於九十二年九月二十
    六日辦理所有權移轉登記完竣；且渠等已同意由原告丙○○、參高公司使用系爭
    土地全部等情，有原告所提出之不動產權利移轉證書乙紙、土地登記謄本乙份及
    土地使用同意書乙紙（均影本）為證，並經本院調閱本院九十二年度執字第三八
    二四號拆屋還地等執行卷宗、本院八十九年度字第二００號拆屋還地等事件卷證
    ，以及本院九十年度執字第八一０七號清償借款執行卷宗查明屬實；且為兩造所
    不爭執，應與事實相符。又查：被告據以聲請強制執行之前揭執行名義中，命原
    告丙○○、參高公司拆屋還地部分，係被告基於所有物返還請求權所取得之確定
    判決，有各該判決書影本在卷足稽。則原告丁○○、己○○就為執行標的物之系
    爭土地，既已取得足以排除強制執行之所有權；另被告於執行名義成立後，已喪
    失系爭土地所有權，原告丙○○及參高公司使用系爭土地，復已徵得系爭土地所
    有權人即原告丁○○、己○○之同意，而取得占有系爭土地之合法權源，此亦足
    以消滅被告基於所有物返還請求權所取得之前揭命原告丙○○、參高公司拆屋還
    地部分之執行名義之請求權及執行力。是原告主張：前揭執行名義命債務人即原
    告丙○○、參高公司拆屋還地部分，因於執行名義成立後，有消滅債權人即被告
    請求之事由發生，且因第三人即原告丁○○、己○○對執行標的物有足以排除強
    制執行之權利，而不得執行等語，即屬有據。
五、被告雖抗辯：系爭土地經另案強制執行拍定後，伊雖已非所有權人，然其上所坐
    落之系爭建物仍為伊所有，是如原告將系爭建物返還伊，伊始可同意毋庸執行拆
    屋還地云云，並提出八十三年十月二十九日房屋新建（增改建）暨房屋現值申報
    書乙紙、申請設立房屋稅籍之承諾書乙紙及臺北縣稅捐稽徵處淡水分處八十三年
    十一月六日八三北縣稅淡二字第三六一四六號函乙紙（均影本），以為其為系爭
    建物所有權人之證明。然查：有關原告丙○○於八十二年五月二十五日向訴外人
    甲○○承租系爭建物，租約中同意由原告丙○○將舊有房屋全部拆除，改建為全
    新鋼架廠房，且約定於租賃屆滿六年、出租人不願再續約時，廠房即歸原告丙○○所有；是系爭土地上所坐落之系爭建物已依前揭租賃契約之約定，而由原告丙○○取得所有權等情，除有房屋租賃契約書影本乙份附卷可稽外，並為被告於本
    院八十九年度訴字第二００號訴請原告丙○○等拆屋還地等事件之訴訟程序中自
    行主張，有被告親具之八十八年十二月三十一日該事件民事起訴狀影本乙份在卷
    為憑，復經被告據以聲請系爭強制執行之前揭民事確定判決認定在案，有各該民
    事判決書影本存卷可參。則被告徒憑其於八十三年間自行向稅捐機關申報稅籍之
    申報書及稅捐機關之覆函主張為系爭建物之所有權人，並空言否認前揭確定判決
    所認定之事實，進而抗辯：除非原告返還系爭建物，否則應續為強制執行云云，
    自不足採取。從而，原告主張：本院九十二年度執字第三八二四號強制執行事件
    中，命原告丙○○、參高公司拆屋還地部分所為之強制執行程序，應予撤銷等語
    ，於法即無不合。
六、次查：原告主張：被告所據以聲請強制執行之民事確定判決，所命原告丙○○、
    參高公司給付損害賠償部分，亦因原告丁○○、己○○已取得系爭土地之所有權
    ，而僅應支付被告至九十二年九月十二日止即以四十八個月又十二日計算之金額
    ；又其中二十萬元原告已以前於租賃契約中所支付之押租金抵銷，另二十八萬元
    已逕行向法院辦理清償提存，餘十二日之損害賠償，原告亦願於本件訴訟中當場
    給付，是此部分執行名義亦已生消滅債權人即被告請求之事由等語，雖為被告全
    然否認。然查：被告據以聲請強制執行之執行名義中，命原告丙○○、參高公司
    給付損害賠償部分，係基於原告丙○○所有系爭建物無權占用被告所有系爭土地
    之不當得利請求權所取得之民事確定判決乙節，有各該判決書為據。而因原告丁○○及己○○確已於九十二年九月十六日領得系爭土地之不動產權利移轉證書，
    有本院九十年度執字第八一０七號強制執行事件送達不動產權利移轉證書之送達
    回證影本乙紙附卷可稽；依強制執行法第九十八條第一項之規定，自斯時起，原
    告丁○○及己○○已成為系爭土地之所有權人；亦自斯時起，被告顯然已無因系
    爭土地遭原告無償使用而受損害之可言；是前揭執行名義命原告丙○○、參高公
    司自九十二年九月十六日起至拆屋還地之日止應給付損害賠償部分，其請求權及
    執行力已然消滅，應無可疑。至於原告主張：被告基於上開執行名義所得請求原
    告丙○○、參高公司給付之損害賠償，其中四十八萬元已因原告主張以押租金返
    還請求權抵銷及向法院辦理清償提存而消滅云云，固據其提出房屋租賃契約書乙
    份、本院九十二年度存字第二０八三號提存書乙紙（均影本）為證。惟按：債權
    人受領遲延，或不能確知孰為債權人而難為給付者，清償人始得將其給付物，為
    債權人提存之，民法第三百二十六條規定甚明。查原告丙○○及參高公司雖已就
    基於前揭執行名義所應給付之損害賠償中之二十八萬元，向本院提存所辦理提存
    ，已如前述；然其既自認：因被告難以溝通，乃未直接將金錢交付被告，即逕行
    將二十八萬元辦理提存等語（見本院九十三年元月十六日言詞辯論筆錄）；則原
    告所為提存顯然與前揭法定要件不合，應不生清償之效力。又依卷附房屋租賃契
    約書所示，其契約之出租人並非被告，而係訴外人甲○○；則原告以對訴外人甲○○之押租金返還債權，主張與被告之損害賠償債權互為抵銷，於法顯有未合，
    亦不生抵銷之效力。是原告主張：前揭執行名義命原告丙○○、參高公司給付損
    害賠償四十八萬元部分，亦已發生消滅債權人即被告請求之事由云云，尚屬無據
    。從而，前揭執行名義命原告丙○○及參高公司給付損害賠償部分，於命原告丙○○、參高公司自九十二年九月十六日起至拆除如附圖所示甲、乙、丙、丁部分
    之日止，按月給付被告一萬元部分，固因於執行名義成立後，有消滅債權人請求
    之事由發生，而不得執行；惟命原告丙○○、參高公司應自八十八年九月一日起
    至九十二年九月十五日止，按月給付被告一萬元之部分，則仍應依法執行等情，
    洵堪認定。
七、綜上所述，原告提起本件債務人異議之訴及第三人異議之訴，於請求本院九十二
    年度執字第三八二四號強制執行事件中，命原告丙○○、參高公司自系爭土地上
    所坐落系爭建物如附圖所示甲、乙、丙、丁部分遷出，命原告丙○○拆除系爭建
    物如附圖所示甲、乙、丙、丁部分，將所占用土地返還被告，以及命原告丙○○
    、參高公司應自九十二年九月十六日起至拆屋還地之日止，按月給付被告一萬元
    之部分之強制執行程序應予撤銷之範圍內，為有理由，應予准許；逾此部分，為
    無理由，應予駁回。
八、因本案事證已臻明確，兩造其餘主張陳述及所提之證據，均毋庸再予審酌，附此
    敘明。
九、據上論結，原告之訴一部有理由，一部無理由，依民事訴訟法第七十九條但書、
    第八十五條第一項前段判決如主文。
中　　　華　　　民　　　國　　九十三　　年　　　二　　　月　　　十　　　日
                                        臺灣士林地方法院民事第二庭
                                            法      官  李瑜娟
右為正本係照原本作成。
如對本判決上訴須於判決送達後廿日內向本院提出上訴狀。
中　　　華　　　民　　　國　　九十三　　年　　　二　　　月　　　十一　　日
                                            法院書記官  吳政洋
